【裁判字號】    99,裁,1709
【裁判日期】    990805
【裁判案由】    耕地租佃爭議
【裁判全文】
最  高  行  政  法  院  裁  定
                                      99年度裁字第1709號
上  訴  人  甲○○
被 上訴 人  臺北縣政府
代  表  人  周錫瑋
被 上訴 人  臺北縣新莊市公所
代  表  人  許炳崑
訴訟代理人  劉志忠  律師
被 上訴 人  臺北縣新莊地政事務所
代  表  人  丁○○
上列當事人間耕地租佃爭議事件，上訴人對於中華民國97年11月
11日臺北高等行政法院97年度訴字第1164號判決，提起上訴，本
院裁定如下：
    主  文
上訴駁回。
上訴審訴訟費用由上訴人負擔。
    理  由
一、按對於高等行政法院判決之上訴，非以其違背法令為理由，
    不得為之，行政訴訟法第242條定有明文。依同法第243條第
    1項規定，判決不適用法規或適用不當者，為違背法令；而
    判決有同條第2項所列各款情形之一者，為當然違背法令。
    是當事人對於高等行政法院判決上訴，如依行政訴訟法第24
    3條第1項規定，以高等行政法院判決有不適用法規或適用不
    當為理由時，其上訴狀或理由書應有具體之指摘，並揭示該
    法規之條項或其內容；若係成文法以外之法則，應揭示該法
    則之旨趣，倘為司法院解釋或本院之判例，則應揭示該判解
    之字號或其內容。如以行政訴訟法第243條第2項所列各款情
    形為理由時，其上訴狀或理由書，應揭示合於該條項各款之
    事實。上訴狀或理由書如未依此項方法表明者，即難認為已
    對高等行政法院判決之違背法令有具體之指摘，其上訴自難
    認為合法。
二、上訴人上訴主張略以：被上訴人間之錯誤公文和不遵循內政
    部民國89年2月3日台內字第8964191號聯繫作業要點所為公
    法上之註記錯誤等，均造成對上訴人產生法律關係及權益效
    果，其公文均應屬行政處分，本件已經訴願決定所為之行政
    訴訟，以期原審法院依普通法院確定判決租賃關係不存在，
    塗銷及撤銷被上訴人重劃後新莊市○○段36、40、45地號和
    副都心段1小段2、30地號之錯誤三七五登記，無程序上不備
    要件。又行政院45年1月6日台內字第48號令，租佃爭議之調
    處不成立者，不許重加以減租條例第26條調處，因本件於79
    年已經調處，原判決認本件屬私權爭執，應依減租條例第26
    條調處，為判決不適用法令及判決不備理由之違法。原判決
    以裁定駁回而不進入實體，使無法行使註銷租約登記及塗銷
    登記，妨害確定判決後的執行，造成判決不備理由或理由矛
    盾之違法。系爭重劃土地，租約到67、73年屆滿，未耕作、
    未續訂、轉租及變更使用，亦無耕作事實，既普通法院判決
    確定租賃關係不存在，何有95年之變更登記，況註記過程無
    當事人變更登記申請，亦無當事人或被上訴人臺北縣新莊市
    公所（下稱新莊市公所）登記申請書、無新莊市公所租約清
    冊，不符合前開內政部聯繫要點第4條、第5條規定，其註記
    程序不合法，原判決未加審酌，且未依上訴人聲請調查證據
    、傳喚證人，有判決理由不備及理由矛盾之違法云云。經核
    ，原判決業已就(一)、被上訴人臺北縣政府（下稱臺北縣政
    府）96年5月10日北府地劃字第0960296075號函，實際係敘
    述系爭土地重劃分配調處不成之事實敘述，非行政處分，雖
    內政部97年3月26日台內訴字第0960186305號訴願決定未諭
    知不受理，逕為實體決定，瑕疵不因而治癒。(二)、又上訴
    人對於主管機關土地重劃公告有所爭議，須先就中央主管機
    關裁決循訴願程序之救濟程序未果，始得提起課予義務訴訟
    ，上訴人未依前述程序，逕向原審法院提起一般給付訴訟，
    請求被上訴人臺北縣政府重為分配土地之給付，不備訴訟要
    件。(三)、而新莊市公所95年12月8日北縣莊民字第0950074
    182號函、95年12月13日北縣莊民字第0950076055號函、被
    上訴人臺北縣新莊地政事務所（下稱新莊地政事務所）96年
    5月23日莊登字第195870號登記申請書、95年12月6日莊登字
    第441310號登記申請書、臺北縣政府96年5月14日北府地劃
    字第0960316817號函、95年11月30日北府地區字第09508391
    04號函、95年12月8日北府地區字第0950842806號函之內容
    ，或為辦理市地重劃分配公告後接續執行行為，或為主管機
    關為辦理登記執行業務與相關機關之公文書往返，或為通知
    承租人辦理登記之觀念通知，均非行政處分，上訴人對之提
    起撤銷訴訟，即屬要件不備。至如對重劃分配結果，或對重
    劃前土地標示三七五耕地租約註記有所爭執，應就重劃分配
    公告異議，或就重劃前土地標示三七五耕地租約註記之登記
    處分為爭訟，而非就前揭市地重劃分配公告之接續執行行為
    為爭執。(四)、再上訴人依據地方制度法第75條、第76條及
    內政部70年3月19日台內字第3550號函、89年2月3日台內地
    字第8964191號函頒三七五租約檢查聯繫作業要點規定提起
    給付訴訟，因三七五耕地租約倘確有得終止之事由，應由鄉
    （鎮、市、區）公所受理辦畢後，再函請土地所在地之地政
    事務所辦理租約註記之塗銷，非被上訴人臺北縣政府得逕為
    清理塗銷，故上訴人提起之給付訴訟為無理由。(五)、另上
    訴人提起補償爭議之給付訴訟，未經向行政機關請求相關補
    償，逕依行政程序法第120條提起給付訴訟，亦屬不備訴訟
    要件等情，敘述甚詳。本件上訴人對於高等行政法院判決上
    訴，雖以該判決違背法令為由，惟核其上訴理由，無非係重
    述其於原審已提出而為原判決所不採之主張，而就原審取捨
    證據、認定事實之職權行使，指摘其為不當，並就原審已論
    斷者，泛言未論斷，或就原審所為論斷，泛言其論斷矛盾，
    而非具體說明其有何不適用法規或適用法規不當之情形，並
    揭示該法規之條項或其內容，及合於行政訴訟法第243條第2
    項所列各款之事實，難認對該判決之如何違背法令已有具體
    之指摘。依首開規定及說明，應認其上訴為不合法。
三、據上論結，本件上訴為不合法。依行政訴訟法第249條第1項
    前段、第104條、民事訴訟法第95條、第78條，裁定如主文
    。
中    華    民    國    99    年    8     月    5     日
                    最高行政法院第二庭
                        審判長法官  鍾  耀  光
                              法官  吳  東  都
                              法官  陳  金  圍
                              法官  黃  淑  玲
                              法官  鄭  小  康

以  上  正  本  證  明  與  原  本  無  異
中    華    民    國    99    年    8     月    5     日
                              書記官  黃  淑  櫻

司法院資訊處製作；財團法人民間司法改革基金會備份。
